【裁判字號】    99,監宣,36
【裁判日期】    990903
【裁判案由】    監護宣告
【裁判全文】
臺灣臺東地方法院民事裁定              99年度監宣字第36號
聲  請  人  丁○○
相  對  人  丙○○
關  係  人  乙○○
上列聲請人聲請對相對人為監護宣告事件，本院裁定如下：
    主  文
宣告丙○○（男，民國○○○年○月○日生，身分證統一編號：
Ｚ000000000號）為受監護宣告之人。
選定丁○○（女，民國○○年○月○日生，身分證統一編號：Ｚ
000000000號）為受監護宣告之人之監護人。
指定乙○○（女，民國○○○年○月○○日生，身分證統一編號
：Ｚ000000000號）為會同開具財產清冊之人。
聲請程序費用新臺幣壹仟元由受監護宣告之人丙○○負擔。
    理  由
一、聲請意旨略以：聲請人丁○○之夫即相對人丙○○，於民國
    89年間因腦血管梗塞逐漸失智退化、不良於行，乃至出現老
    年性癡呆症合併妄想現象、腦血管動脈粥樣硬化、膽管結石
    、膽囊切除後徵候群、胃腸功能性障礙等病症，雖經馬偕紀
    念醫院臺東分院多次診治仍未有所起色，目前則係智能減退
    、記憶喪失，言語及四肢行動能力喪失，癱瘓臥床，完全喪
    失勞動及生活自理能力，需依賴他人照顧，顯已達不能為意
    思表示或受意思表示之程度，為此依民事訴訟法第597條之
    規定，聲請准予裁定宣告相對人丙○○為受監護之人，並選
    定聲請人丁○○為其監護人，暨指定關係人乙○○為會同開
    具財產清冊之人等語。
二、按對於因精神障礙或其他心智缺陷，致不能為意思表示或受
    意思表示，或不能辨識其意思表示之效果者，法院得因本人
    、配偶、四親等內之親屬、最近一年有同居事實之其他親屬
    、檢察官、主管機關或社會福利機構之聲請，為監護之宣告
    ，民法第14條第1項定有明文。經查：
  (一)聲請人丁○○為相對人丙○○之妻，有戶籍謄本在卷足憑。
    而丙○○因上開疾病致不能為意思表示或受意思表示之程度
    等情，業據其提出馬偕紀念醫院臺東分院診斷證明書乙紙為
    證。
  (二)又本院於99年7月9日至相對人所在地之長青養護中心，於鑑
    定人甲○○醫師前就相對人之姓名訊問相對人，相對人答稱
    「有」，續問相對人生日及其與聲請人之關係為何，相對人
    則無任何反應，僅以左手上下撫摸前額，鑑定人則稱：相對
    人受到血管性痴呆，目前智能減退，四肢行動能力喪失，僅
    能回答自己姓名，對其他問題如居住地、年紀等均無法理解
    及回答，應屬心神喪失狀態等語，有本院99年7月9日調查筆
    錄乙份在卷可參。又本件經鑑定人鑑定結果認為：相對人於
    89 年間因腦血管梗塞逐漸失智退化、不良於行，終致癱瘓
    臥床，身有尿管，需人翻身拍背，眼開視，四肢軟垂，除頭
    頸略可抬起外，無行動能力，呈現重度失智退化狀態，表情
    平板，僅能回答自己名字，對其餘問題一律無法理解，視線
    茫然，眼神渙散，無顯著意識反應。經診斷為腦血管梗塞後
    重度失智退化狀態，無能力處理個人事務，基本日常生活需
    全時照顧等情，亦有行政院衛生署臺東醫院99年7月16日東
    醫精字第0990004655號函所附之精神鑑定報告書乙份在卷可
    稽。綜上以觀，本院認相對人因精神障礙或其他心智缺陷，
    已達致不能為意思表示或受意思表示之程度，揆諸首揭規定
    ，本件聲請應予准許，爰對相對人為監護之宣告。
三、次按受監護宣告之人應置監護人。法院為監護之宣告時，應
    依職權就配偶、四親等內之親屬、最近一年有同居事實之其
    他親屬、主管機關、社會福利機構或其他適當之人選定一人
    或數人為監護人，並同時指定會同開具財產清冊之人。法院
    為前項選定及指定前，得命主管機關或社會福利機構進行訪
    視，提出調查報告及建議。監護之聲請人或利害關係人亦得
    提出相關資料或證據，供法院斟酌。法院選定監護人時，應
    依受監護宣告之人之最佳利益，優先考量受監護宣告之人之
    意見，審酌一切情狀，並注意下列事項：(一)受監護宣告之人
    之身心狀態與生活及財產狀況；(二)受監護宣告之人與其配偶
    、子女或其他共同生活之人間之情感狀況；(三)監護人之職業
    、經歷、意見及其與受監護宣告之人之利害關係；(四)法人為
    監護人時，其事業之種類與內容，法人及其代表人與受監護
    宣告之人之利害關係。民法第1110條、第1111條、第1111條
    之1分別定有明文。再按監護宣告之裁定，應同時選定監護
    人及指定會同開具財產清冊之人，並附理由，民事訴訟法第
    604條第1項復已揭示。經查：聲請人為相對人之妻，於本院
    訊問時聲請擔任監護人，此有本院99年7月12日調查筆錄1份
    在卷可稽，而本件經本院函請臺東縣政府社會處進行訪視，
    據覆略以：受監護人即相對人於89年中風，目前為重度失智
    症，合併妄想、智能減退、記憶、語言及四肢行動能力皆喪
    失等症狀，長期安置於長青養護中心，為考量能代相對人執
    行事務始提起本件監護宣告；聲請人現於餃子館工作，每小
    時薪資約新臺幣（下同）九十元，每日工時及收入均為不定
    ，且受監護人入住養護中心每月所需皆由臺東縣政府補助，
    聲請人只需負擔耗材約三千元，惟聲請人因與相對人結婚，
    致長期未與前夫所生子女往來，暨兩造未育有子女，受監護
    人亦未與手足連繫。經評估，本件監護動機單純，不論是生
    活穩定度、經濟狀況，聲請人均能提供妥善條件予受監護人
    ，建請本院依受監護人最佳利益酌定等語，有臺東縣政府99
    年7月22日府社婦字第0993028660號函所附之訪視建議報告1
    份在卷可稽。本院參酌上情，認由聲請人任監護人，最能符
    合受監護宣告之人之最佳利益，爰選定聲請人丁○○為監護
    人；另聲請人之女乙○○與相對人間具有直系姻親之關係，
    且對兩造生活狀況多所了解，並同意擔任會同開具財產清冊
    之人，爰併指定乙○○為會同開具財產清冊之人。
四、末按民法第1113條準用同法第1099條、第1109條之規定，監
    護開始時，監護人對於受監護人之財產，應依規定會同法院
    指定會同開具財產清冊之人，於二個月內開具財產清冊，並
    陳報法院；監護人於執行監護職務時，因故意或過失，致生
    損害於受監護人者，應負賠償之責。準此，監護人丁○○於
    本裁定確定後，應會同如主文第三項所示之受指定人乙○○
    ，於二個月內開具財產清冊，並陳報法院，併此敘明。
五、依民事訴訟法第608條第1項，非訟事件法第24條第1項，裁
    定如主文所示。
中    華    民    國    99    年    9     月    3     日
                    家事法庭法  官  康文毅
以上正本係照原本作成。
如不服本裁定關於選定監護人及指定會同開具財產清冊之人等部
分，應於送達後10日內向本院提出抗告狀，並繳納抗告費新臺幣
1,000元；其餘關於宣告監護之部分，不得抗告。
中    華    民    國    99    年    9     月    3     日
                            書記官  高美枝

司法院資訊處製作；財團法人民間司法改革基金會備份。
